臺灣桃園地方法院刑事裁定
111年度提字第91號
聲請人即被
逮捕拘禁人  黃鴻全


上列聲請人即被逮捕拘禁人因違反毒品危害防制條例案件，聲請
提審，本院裁定如下：
    主  文
黃鴻全應予釋放。
    理  由
一、本件聲請意旨略以：警察只是說要看屋內有沒有人而已，我
    才讓他進來，我從來沒有同意警察搜索，後來是他們逼我打
    開盒子，所以警察違法搜索、違法逮捕等語。
二、按人民被法院以外任何機關逮捕、拘禁時，其本人或他人得
    向逮捕、拘禁之地方法院聲請提審；法院審查後，認為不應
    逮捕、拘禁者，應即裁定釋放，提審法第1條第1項前段、第
    9條第1項前段定有明文。次按搜索固為強制處分之一種，係
    在發現被告，得為證據之物或得為沒收之物，而搜索的對象
    可能為被告或第三人之住宅、處所及個人身體與物件，對於
    犯罪嫌疑人、被告或其他訴訟關係人基本權利所為干預基本
    權的行為。而刑事訴訟法第131條之1的「同意搜索」，法條
    僅規定：「搜索，經受搜索人出於自願性同意者，得不使用
    搜索票。但執行人員應出示證件，並將其同意之意旨記載於
    筆錄。」為避免偵查機關濫用，於其實施同意搜索時，仍不
    得逾越必要之範圍，且所踐行的程序應合理、正當，並應遵
    守刑事訴訟法其他關於搜索的規定。亦即係以執行人員於執
    行搜索前應出示證件，查明受搜索人有無同意的權限，並應
    將其同意的意旨記載於筆錄或書面，由受搜索人簽名或出具
    書面表明同意之旨為程序規範，並以一般意識健全具有是非
    辨別能力之人，因搜索人員出示證件表明身分與來意，均得
    以理解或意識到搜索的意思及效果，而有參與該訴訟程序及
    表達意見的機會，可以自我決定選擇同意或拒絕，非出於強
    暴、脅迫、利誘、詐欺或其他公權力之不當施壓所為的同意
    為其實質要件（最高法院民國108年度臺上字第839號刑事判
    決參照）。
三、經查：
  ㈠本件據逮捕聲請人之警員李宗勳到庭證稱：我於111年11月10
    日晚上11時52分，接獲勤務指揮中心通報在桃園市○○區○○街
    0巷0號有人打架，聽到玻璃破碎的聲音，到現場見大門玻璃
    門破碎，地板有血跡，黃鴻全在客廳收拾玻璃，我們問他案
    情，他說與朋友在家討論事情發生口角，經請所內同仁調閱
    監視器畫面回傳擷取照片，可見原有6、7人、2、3臺車在現
    場，所以我問黃鴻全屋內是否還有人，他說只有他和兒子在
    家，我跟他說我要確認一下屋內有無人受傷、有無鬥毆行為
    人，不會亂動他東西，請他打開可以藏匿人的空間，看有沒
    有人躲藏，他說可以，我就先到二樓。到二樓後發現一位不
    是他兒子的人在二樓，他說那人是來家裡修東西的，我就認
    為他有隱瞞事實，便請支援警力過來，因為三樓有些暗，且
    他情緒有點激動，我在二樓都聽得到他在一樓講話的聲音，
    所以我先回到一樓，跟他說我只是要清查屋內是否還有其他
    人，若我們要打開什麼都會經過他意，他說不同意，且情緒
    愈來愈激動，後來還請永安里的里長到現場，里長到場以後
    ，我們有把監視器擷取照片跟我們的來意跟里長解釋，後來
    經過里長協調，黃鴻全就很氣憤的說「好阿，要看就來」，
    我就跟另一警員（即范立揚警員）跟他上去三樓，由他帶頭
    ，從一樓看到三樓，看完準備要往三樓樓梯口下去時，看到
    玄關處有一個垃圾袋，還有一個盒子，盒子裡面還有一個藍
    色的盒子，我就請黃鴻全打開，他就打開，裡面就是有9包
    海洛因，後來我們就把他帶返所等語。是依證人李宗勳所證
    ，其係為清查聲請人黃鴻全屋內有無傷者或鬥毆犯罪嫌疑人
    為由，徵得聲請人同意進入屋內查看，嗣聲請人一度情緒激
    動，係經里長到場協調，才勉強同意繼續讓警方至三樓查看
    ，然仍無同意警方搜索之意；而證人雖稱警方看到可疑盒子
    請聲請人打開該盒內之盒，聲請人即打開該盒，打開後發現
    海洛因等情，然經本院當庭就警員現場密錄器畫面勘驗結過
    略以：現場見一名警員（即范立揚警員），另一名警員（即
    證人李宗勳）是使用密錄器跟手電筒、著白色背心之黃鴻全
    及黃色背心的里長，其中一名警員在接近樓梯口的附近看到
    粉紅色塑膠袋，詢問黃鴻全「那是什麼東西？」，黃鴻全回
    答「是針頭」、「食鹽水」，警員又發現一個盒子，詢問黃
    鴻全「那是什麼東西？」，里長問提審人說「這個是你的嗎
    ？」，黃鴻全說「不是」，警員即稱「打開」、「打開」、
    「直接打開」、「打開後不要亂動喔！」，黃鴻全即彎腰伸
    手做動作，黃鴻全一度又挺直腰，即有警員聲音稱「打開」
    ，提審人就繼續彎腰做動作，警員就接續兩、三次詢問「這
    是什麼東西？」，黃鴻全人回答「海洛因」，並站起來，警
    察就說「這個海洛因是誰在吃的？」，黃鴻全回答「是我在
    吃的」，警員即向黃鴻全告知涉犯毒品危害防制條例案件及
    三項權利告知等情，有本院調查程序之勘驗筆錄在卷足考，
    顯見警員在請聲請人打開該盒之前，並未主動告知聲請人可
    拒絕配合，逕稱「打開」、「打開」、「直接打開」、「打
    開後不要亂動喔！」，聲請人才配合打開盒子，過程中警方
    續稱「打開」，聲請人才繼續動作，依當時之情形，實難認
    聲請人係出於自願性同意搜索，即聲請人打開盒子配合搜索
    之舉是否具有真摯性，實有懷疑；再依卷附「自願受搜索同
    意書」內「同意受搜索人簽名捺印」欄位記載「拒簽」，亦
    難佐證聲請人當時確有表示同意受搜索，是警員主張聲請人
    當時曾同意搜索乙情，顯有程序瑕疵可指，聲請人所稱當時
    並未同意警員搜索，即非絕無可信。
　㈡從而，警員命聲請人取出其上址住處三樓地板上盒內物品，
    顯屬執行搜索，然執行搜索時，未先取得法院核發之搜索票
    ，且未能證明係經聲請人表示同意後，始進行搜索，本件警
    員搜索取得扣案毒品，應認為有違背法定程序，從而警員依
    違法搜索所得結果，認為聲請人為持有毒品之現行犯而加以
    逮捕，即有程序瑕疵。
四、綜上所述，聲請人係因經違法搜索後，始經警員發現持有毒
    品，原不符合刑事訴訟法第88條第2 、3 項之現行犯或準現
    行犯之情形，警員應不得加以逮捕，是聲請人遭逮捕之程序
    即非合法，本案聲請人聲請提審為有理由，應予釋放。爰依
    提審法第9 條第1 項前段，裁定如主文。
中　　華　　民　　國　　111 　年　　11　　月　　11　　日
                  刑事第五庭    法　官　陳郁融
以上正本證明與原本無異。
不得抗告。
　　　　　　　　　　　　　　　  書記官　許哲維
中　　華　　民　　國　　111 　年　　11　　月　　11　　日